台灣高等法院高雄分院民事判決　九十一年度上字第六八號
　　　上　訴　人　Ｒ○○
　　　　　　　　　ａ○
　　　　　　　　　Ｙ○○
　　　　　　　　　Ｕ○○
　　　　　　　　　Ｔ○○
　　　上　訴　人　Ｑ○○
　　　　　　　　　ｂ○○
　　　　　　　　　Ｐ○
　　　　　　　　　丙○○
　　　　　　　　　Ｃ○○
　　　　　　　　　甲○○
　　　　　　　　　天○○
　　　　　　　　　Ｌ○○
　　　　　　　　　Ｗ○
　　　　　　　　　Ｘ○○
　　　　　　　　　Ｚ○○
　　　　　　　　　Ｖ○○
　　　　　　　　　ｄ○○○
　　　　　　　　　己○○
　　　　　　　　　戌○○○
　　　　　　　　　辛○○
　　　　　　　　　辰○○
　　　　　　　　　酉○○○
　　　　　　　　　壬○○
　　　　　　　　　午○○
　　　　　　　　　申○○
　　　　　　　　　未○○
　　　　　　　　　戊○○
　　　定代理人　　亥○○
　　　上　訴　人　邱信用
　　　　　　　　　Ｆ○○○
　　　　　　　　　Ｅ○○○
　　　　　　　　　Ｄ○○○
　　　　　　　　　Ｎ○○
　　　　　　　　　黃○○○
　　　　　　　　　地○○○
　　　　　　　　　Ｊ○○
　　　　　　　　　宙○○○
　　　　　　　　　卯○○
　　　　　　　　　丁○○
　　　　　　　　　丑○○
　　　　　　　　　Ｇ○○
　　　　　　　　　Ｍ○○○
　　　　　　　　　Ｂ○○○
　　　　　　　　　宇○○○
　　　　　　　　　ｃ○○○
　　　　　　　　　Ｉ○○
　　　　　　　　　Ｋ○○
　　　　　　　　　Ｈ○○○
　　　　　　　　　乙○○○
　　　　　　　　　玄○○○
　　　　　　　　　癸○○
　　　　　　　　　寅○○
　　　　　　　　　巳○○
　　　　　　　　　庚○○
　　　　　　　　　子○○
　　　　　　　　　Ｏ○○
　　　　　　　　　Ｓ○○
　　　被上訴人　　Ａ○○
右當事人間請求分割共有物事件，上訴人對於中華民國九十一年二月四日臺灣屏東地
方法院八十九年度訴字第六一號第一審判決提起上訴，本院判決如左：
    主    文
原判決廢棄，發回台灣屏東地方法院。
    事　　實
甲、上訴人方面：
一、Ｒ○○、ａ○、Ｙ○○、Ｕ○○、Ｔ○○部分：
（一）聲明：求為判決：１．原判決第四、五、六項均廢棄。２．兩造共有坐落屏東
　　　縣九如鄉○○段一０七０地號、同段一０七七地號、同段一０七八地號土地更
　　　為適當之分割。
（二）陳述：除與原判決記載相同者，茲引用之外，補稱：原審判決之分割方案，未
      慮及上訴人之意願及利益，且分割之地形過狹長，顯難為有效之利用。
二、Ｑ○○、ｂ○○、Ｐ○、丙○○、Ｃ○○、甲○○、天○○、Ｌ○○、Ｗ○、Ｘ
    ○○、Ｚ○○、Ｖ○○、ｄ○○○、己○○、戌○○○、辛○○、辰○○、酉○
    ○○、壬○○、午○○、申○○、未○○、戊○○、亥○○、邱信用、Ｆ○○○
    、Ｅ○○○、Ｄ○○○、Ｎ○○、黃○○○、地○○○、Ｊ○○、宙○○○、卯
    ○○、丁○○、丑○○、Ｇ○○、Ｍ○○○、Ｂ○○○、宇○○○、ｃ○○○、
    Ｉ○○、Ｋ○○、Ｈ○○○、乙○○○、玄○○○、癸○○、寅○○、巳○○、
    庚○○、子○○、Ｏ○○、Ｓ○○部分：未具狀為任何聲明或陳述。
乙、被上訴人Ａ○○方面：
　　未具狀為任何聲明或陳述。
    理    由
一、本件為分割共有物之訴，其訴訟標的對於共同訴訟之各人必須合一確定。茲雖僅
    由上訴人Ｒ○○、ａ○、Ｙ○○、Ｕ○○、Ｔ○○提起上訴，然依民事訴訟法第
    五十六條第一項第一款規定，其效力及於原審同造之當事人Ｑ○○、ｂ○○、Ｐ
    ○、丙○○、Ｃ○○、甲○○、天○○、Ｌ○○、Ｗ○、Ｘ○○、Ｚ○○、Ｖ○
    ○、ｄ○○○、己○○、戌○○○、辛○○、辰○○、酉○○○、壬○○、午○
    ○、申○○、未○○、戊○○、亥○○、邱信用、Ｆ○○○、Ｅ○○○、Ｄ○○
    ○、Ｎ○○、黃○○○、地○○○、Ｊ○○、宙○○○、卯○○、丁○○、丑○
    ○、Ｇ○○、Ｍ○○○、Ｂ○○○、宇○○○、ｃ○○○、Ｉ○○、Ｋ○○、Ｈ
    ○○○、乙○○○、玄○○○、癸○○、寅○○、巳○○、庚○○、子○○、Ｏ
    ○○、Ｓ○○，故將其等列為上訴人，核先明。
二、按第二審法院以第一審之訴訟程序有重大之瑕疵，有維持審級制度之必要時，得
    廢棄原判決，而將該事件發回原法院，並得不經言詞辯論為之，民事訴訟法第四
    百五十一條第一項、第四百五十三條定有明文。所謂訴訟程序有重大瑕疵而有發
    回必要者，係指第一審違背訴訟程序之規定與判決內容有因果關係或因其違背致
    不適於為第二審辯論及判決之基礎者而言，有最高法院八十五年度台上字第二一
    五八號判決可資參照。
三、查：（一）原審通知上訴人Ｍ○○○於八十九年一月七日上午十時二十分至屏東
    簡易庭調解，該通知書遭郵局以Ｍ○○○「遷移不明」為由退回（見原審回證卷
    ），嗣該調解因上訴人未到而視為調解不成立，即移送該院民事庭，原審法官於
    八十九年一月十七日在審理單上批示「通知原告（即被上訴人）聲請對Ｍ○○○
    為公示送達」，被上訴人乃於八十九年一月三十一日具狀聲請公示送達，並經原
    審於八十九年二月十八日裁定准許對上訴人Ｍ○○○公示送達，被上訴人即於八
    十九年二月二十六日登報（見原審卷一第一二三、一二六、一三六、一四二、一
    四四頁），且原審判決書之當事人欄中關於上訴人Ｍ○○○部分，記載其「住高
    雄縣鳳山市○○里○○路○段一三巷一弄五之四號（現應受送達處所不明）」，
    準此，上訴人Ｍ○○○之應送受達之處所確有不明，惟原審最後一次言詞辯論之
    通知書並未依公示送達方法送達上訴人Ｍ○○○，而係以寄存方式寄存於高雄縣
    警察局鳳山分局新甲派出所（見原審卷二第五五頁），其送達顯不合法。（二）
　　上訴人Ｊ○○之原審九十一年一月二十八日最後一次言詞辯論通知書係由「翁和
    趁」代收，然送達代收人與上訴人Ｊ○○係何關係則未記載等情，有該送達證書
    乙紙在卷可稽（見原審卷二第四九頁），經本院向戶政機關函查結果，「翁和趁
    」之戶籍地為「屏東縣里港鄉○○村○○路一九號」，有戶籍謄本乙份在卷可參
    ，與上訴人Ｊ○○之住所地「屏東縣里港鄉○○村○○路一二二號」不同，是上
    訴人Ｊ○○最後一次言詞辯論通知書由「翁和趁」代收，其送達亦不合法。原審
    疏未注意上開言詞辯論通知書送達不合法，仍於九十一年一月二十八日行言詞辯
    論程序，並辯論終結，復於九十一年二月四日宣判，其訴訟程序有重大之瑕疵。
    此未經合法通知上訴人Ｍ○○○及Ｊ○○參與辯論之判決，核與辯論主義有違，
    影響上訴人Ｍ○○○及Ｊ○○在第一審之審級利益，其違背訴訟程序之規定，與
    原審判決內容有因果關係，且不適於為第二審辯論及裁判之基礎，依首揭說明，
    為維持審級制度，本院認有廢棄原判決，並發回原審即台灣屏東地方法院再行審
    理之必要，以符法治。爰不經言詞辯論，判決如主文所示。
四、據上論結，本件上訴為有理由，依民事訴訟法第四百五十一條第一項、第四百五
    十三條，判決如主文。
中　　　華　　　民　　　國　　九十一　　年　　　七　　　月　　　十一　　日
                                      臺灣高等法院高雄分院民事第三庭
~B1審判長法官　張國彬
~B2　　　法官　張明振
~B3　　　法官　鄭月霞
右為正本係照原本作成。
如對本判決上訴，須於判決送達後二十日內向本院提出上訴狀，其未表明上訴理由者
，應於上訴後二十日內向本院提出上訴理由書（均須按他造當事人之人數附繕本）。
上訴時應提出委任律師或具有律師資格之人之委任狀，並依附註條文規定辦理。
~B法院書記官　楊茱宜
中　　　華　　　民　　　國　　九十一　　年　　　七　　　月　　　十一　　日
附註：
民事訴訟法第四百六十六條之一：對於第二審判決上訴，上訴人應委任律師為訴訟代
理人，但上訴人或其法定代理人具有律師資格者，不在此限。
上訴人之配偶、三親等內之血親、二親等內之姻親，或上訴人為法人、中央或地方機
關時，其所屬專任人員具有律師資格並經法院認適當者，亦得為第三審訴訟代理人。
第一項但書及第二項情形，應於提起上訴或委任時釋明之。
